【裁判字號】    95,台上,6777
【裁判日期】    951207
【裁判案由】    違反槍砲彈藥刀械管制條例
【裁判全文】
最高法院刑事判決            九十五年度台上字第六七七七號
上  訴  人  台灣高等法院台中分院檢察署檢察官
上  訴  人
即  被  告  甲○○
上列上訴人等因被告違反槍砲彈藥刀械管制條例案件，不服台灣
高等法院台中分院中華民國九十二年十二月三十日第二審判決（
九十二年度上訴字第一六三九號，起訴案號：台灣台中地方法院
檢察署九十一年度偵字第二二四○三號），提起上訴，本院判決
如下：
    主  文
原判決關於罪刑部分撤銷。
甲○○未經許可，寄藏手槍，處有期徒刑伍年貳月，併科罰金新
台幣拾陸萬元，罰金如易服勞役，以新台幣貳仟元折算壹日。
扣案四五手槍壹支（槍枝管制編號：0000000000號）
及九○制式子彈拾陸發沒收。
    理  由
本件原判決認定上訴人即被告甲○○於民國八十八年間某日，在
台中縣大安鄉大安國小，受綽號「阿裕」之不詳姓名男子所託，
代其保管具有殺傷力之加拿大制式口徑9 mm（9x19mm）半自動四
五手槍（槍枝管制編號：0000000000）一支，及口徑
9 mm（9x19mm）九○制式子彈十九發，被告明知前開手槍及子彈
，均係槍砲彈藥刀械管制條例所管制之違禁物品，竟基於寄藏手
槍及子彈之犯意，予以收受並將之藏置在同縣大甲鎮○○路一一
七巷一號住處附近地下。迄九十一年一月十七日凌晨零時三十分
許，被告因友人王聖閔與蔡玄德之偷竊螃蟹糾紛（業經第一審檢
察署檢察官另為不起訴處分），於接獲王聖閔之電話通知後，持
上開手槍及子彈至大甲鎮六塊厝大甲溪堤防，欲嚇阻蔡玄德，而
為警當場逮捕，並扣得上開手槍一支及子彈十九發（鑑定時已試
射三發）等情。係以上開事實，業據被告坦承有於前揭時地，受
託寄藏扣案之手槍及子彈屬實，雖辯稱：扣案手槍，可能不是制
式手槍云云。惟扣案手槍及子彈，經送請內政部警政署刑事警察
局（下稱刑事警察局）鑑定結果：(1)送鑑加拿大制式四五手槍一
支（槍枝管制編號：0000000000），係口徑9 mm（9x
19mm）之制式半自動手槍，滑套兩側有「DVC SEMI AUTOMATIC P
ISTOL 9MM PARABELLUM MADE IN CANADA」及「COLT'S  TACICAL
MODEL HP15」字樣，槍管內具六條左旋來復線，保險損壞，惟不
影響擊發功能，認具殺傷力。(2)送鑑九○制式子彈十九發，均係
口徑9 mm（9x19mm）制式子彈，認均具殺傷力，有該局九十二年
二月六日刑鑑字第○九一○三一四六○七號槍彈鑑定書在卷可稽
。可見上開槍彈，均具有殺傷力。被告之選任辯護人雖辯稱：上
開手槍滑套右側有「COLT'S TACICAL MODEL HP15 」字樣，其中
「MODEL 」之字義為「模型、樣本」，是否為制式手槍，不無可
疑；且依卷附製造商Colt's Manufacturing Company Inc. 網站
上之手槍目錄，並無「COLT'S TACICAL MODEL HP15 」樣式手槍
，該公司所留之聯絡地址在美國，扣案手槍上有「MADE IN CANA
DA」字樣，是否為其他公司所仿製，亦非無疑，該手槍應係改造
模型槍云云。惟「MODEL 」之文義除「模型」外，尚有「式樣」
之意，且經第一審查詢製造商Colt's Manufacturing Company I
nc. 網站上之資料，該廠所製造之其他型式手槍，於滑套上亦有
「MODEL」字樣，足見扣案手槍上「COLT'S TACICAL MODEL HP15
」字樣，乃是該手槍之式樣或型號，並非指其係模型槍。又Colt
公司雖設於美國，然該公司乃知名大型兵工廠，在其他國家亦設
有分廠，扣案之手槍即是設於加拿大之工廠所製造，且其歷年來
生產之手槍型式繁多，未必全部均臚列於網站上，扣案手槍既經
刑事警察局專業鑑識人員鑑定為具有殺傷力之制式手槍，自不得
僅憑網站上查無該槍資料，即遽指其非制式手槍。況「模型槍」
係指原設計非供殺敵、獵物，而使用特殊（空包）子彈，可供田
徑比賽起始信號或供以嚇退野獸或供射擊訓練（因具後作力，可
模擬真槍，以磨練射手持槍之穩定性）等用途之金屬材質「槍枝
」，非一般廠商為供觀賞或作樣品所製造之各類「槍枝模型」，
亦非為市售之各類「玩具槍」，而「改造模型槍」係指由產製槍
械合法廠商製造之不具發射功能制式槍枝模型，經加工改造或得
輕易改裝或加裝而具有發射功能及殺傷力之槍枝。扣案手槍可擊
發制式子彈，且未經改造，其顯非屬槍砲彈藥刀械管制條例所規
定之改造模型槍。又槍砲彈藥刀械管制條例所稱之手槍，並不限
於正式兵工廠所產製之制式手槍。非法製造者所仿製，其殺傷力
與制式手槍相若或超過制式手槍之仿製手槍，亦屬手槍範圍，不
能論以其他具有殺傷力之槍枝。上開扣案手槍，係加拿大製造制
式手槍，已如前述，即令其屬非正式兵工廠所產製之制式手槍，
既經鑑定其與制式手槍之殺傷力並無二致，自屬槍砲彈藥刀械管
制條例第七條規範之手槍。被告及其選任辯護人所辯，均無足採
。因認被告寄藏上開手槍、子彈之犯行堪以認定，為其所憑之證
據及認定之理由。核被告所為，係犯槍砲彈藥刀械管制條例第七
條第四項未經許可寄藏手槍罪、未經許可寄藏彈藥罪。被告保管
槍彈所為之持有，係寄藏之當然結果，不另論持有罪。又被告係
以同一寄藏行為，未經許可寄藏制式手槍、制式子彈，為想像競
合犯，應依刑法第五十五條規定，論以較重之未經許可寄藏手槍
罪。並以檢察官起訴法條，認被告寄藏子彈之所為，係犯同條例
第十二條第四項之罪，顯有誤載法條。因而撤銷第一審之判決，
適用槍砲彈藥刀械管制條例第七條第四項，刑法第五十五條、第
十一條前段、第四十二條第二項、第三十八條第一項第一款、第
二款，現行法規所定貨幣單位折算新台幣條例第二條及罰金罰鍰
提高標準條例第二條，改判論被告未經許可，寄藏手槍罪，並審
酌被告未經許可，受「阿裕」委託，為之保管寄藏具高度危險性
之制式手槍及子彈，對社會治安足以造成重大影響，然尚未以之
作為犯罪工具，且於經查獲後坦承犯行，犯後態度良好等一切情
狀，量處有期徒刑五年二月，併科罰金新台幣十六萬元，暨就所
科罰金部分，諭知易服勞役之折算標準。扣案上開制式四五手槍
一支、未經試射之九○制式子彈十六發，均係違禁物，應依刑法
第三十八條第一項第一款之規定宣告沒收，已試射之九○制式子
彈三顆，雖經鑑驗試射而不再具有殺傷力，非屬違禁物，然係被
告所有，供犯罪所用之物，依刑法第三十八條第一項第二款之規
定宣告沒收，固非無見。惟槍砲彈藥刀械管制條例第七條第一項
，係就未經許可，製造、販賣或運輸所列舉之槍砲（即火砲、肩
射武器、機關槍、衝鋒槍、卡柄槍、自動步槍、普通步槍、馬槍
、手槍）、彈藥（即各類砲彈、炸彈、爆裂物）而為處罰之規定
；而其第四項既規定「未經許可，持有、寄藏或意圖販賣而陳列
第一項所列槍砲、彈藥者，……」，此所謂之「彈藥」，自係指
第一項所列舉之各類砲彈、炸彈、爆裂物等彈藥而言，並不包括
手槍之子彈。故寄藏子彈之行為，自應適用同條例第十二條第四
項之規定處罰。原判決認槍砲彈藥刀械管制條例第七條第四項之
彈藥，應包括手槍之子彈在內，自有未合。檢察官上訴意旨，指
摘原判決此部分適用法則不當，為有理由。又扣案之十九發九○
制式子彈經鑑驗時，既已試射三發，該三發子彈自已不復存在，
且原判決認扣案槍彈均屬「阿裕」所有，被告僅係受託代為寄藏
，乃竟又謂該已試射之三發子彈係被告所有供犯罪使用之物，而
依刑法第三十八條第一項第二款規定宣告沒收，同有適用法則不
當之違誤。雖被告上訴意旨，對原審論斷扣案手槍業經刑事警察
局鑑驗為具有殺傷力之制式手槍，究有何違背經驗法則或論理法
則等違法情形，並未依據卷內資料為具體之指摘，仍執陳詞，徒
就原判決已明白論斷之事項，遽以詹氏武器年鑑及網站等，均無
扣案手槍之式樣，無證據證明係Colt公司所製造生產云云，再為
單純之事實爭辯，而顯無理由。然原判決既有上開違誤，且為本
院得依職權調查之事項，因僅屬法律適用不當，尚不影響事實之
確定，本院可據以為裁判。而刑法第二條於九十四年二月二日修
正公布，九十五年七月一日施行，就行為後法律變更如何適用之
準據法，已由「從新從輕」改為「從舊從輕」，亦即適用行為時
之舊法為原則，但修正後之新法有利於行為人時，例外適用新法
。被告行為時刑法第四十二條第二項規定：「易服勞役以一元以
上三元以下折算一日」，而易服勞役之折算標準，依修正前罰金
罰鍰提高標準條例第二條前段規定，就其原定數額提高為一百倍
折算一日。惟修正後刑法第四十二條第三項規定：「易服勞役以
新台幣一千元、二千元或三千元折算一日」。比較新舊法結果，
修正後易服勞役折算標準對於被告較為有利，自應依刑法第二條
第一項但書規定，適用修正後刑法易服勞役之規定。爰將原判決
關於罪刑部分撤銷，並審酌被告受託寄藏制式手槍、子彈對社會
治安之危害程度，其犯罪後態度尚屬良好，暨其品行、智識程度
等一切情狀，依想像競合犯從一重論處被告如主文第二項所示之
罪刑，併就罰金部分依法諭知如易服勞役之折算標準。扣案之上
開手槍一支及子彈十六發，為違禁物，應依刑法第三十八條第一
項第一款宣告沒收。
據上論結，應依刑事訴訟法第三百九十七條、第三百九十八條第
一款，槍砲彈藥刀械管制條例第七條第四項、第十二條第四項，
刑法第三條第一項但書、第五十五條、第十一條前段、第四十二
條第三項、第三十八條第一項第一款，判決如主文。
中    華    民    國  九十五  年   十二   月    七    日
                      最高法院刑事第十一庭
                          審判長法官  謝  俊  雄
                                法官  陳  世  雄
                                法官  魏  新  和
                                法官  吳  信  銘
                                法官  徐  文  亮
      本件正本證明與原本無異
                                      書  記  官
中    華    民    國  九十五  年   十二   月   十三   日
                                                      J
附記論罪法條：
槍砲彈藥刀械管制條例第七條
未經許可，製造、販賣或運輸火砲、肩射武器、機關槍、衝鋒槍
、卡柄槍、自動步槍、普通步槍、馬槍、手槍或各類砲彈、炸彈
、爆裂物者，處死刑、無期徒刑或七年以上有期徒刑；處徒刑者
，併科新台幣三千萬元以下罰金。
未經許可，轉讓、出租或出借前項所列槍砲、彈藥者，處無期徒
刑或五年以上有期徒刑，併科新台幣一千萬元以下罰金。
意圖供自己或他人犯罪之用，而犯前二項之罪者，處死刑或無期
徒刑；處徒刑者，併科新台幣五千萬元以下罰金。
未經許可，持有、寄藏或意圖販賣而陳列第一項所列槍砲、彈藥
者，處五年以上有期徒刑，併科新台幣一千萬元以下罰金。
第一項至第三項之未遂犯罰之。
槍砲彈藥刀械管制條例第十二條
未經許可，製造、販賣或運輸子彈者，處一年以上七年以下有期
徒刑，併科新台幣五百萬元以下罰金。
未經許可，轉讓、出租或出借子彈者，處六月以上五年以下有期
徒刑，併科新台幣三百萬元以下罰金。
意圖供自己或他人犯罪之用，而犯前二項之罪者，處三年以上十
年以下有期徒刑，併科新台幣七百萬元以下罰金。
未經許可，持有、寄藏或意圖販賣而陳列子彈者，處五年以下有
期徒刑，併科新台幣三百萬元以下罰金。
第一項至第三項之未遂犯罰之。


司法院資訊處製作；財團法人民間司法改革基金會備份。
